臺灣高等法院刑事裁定
110年度聲字第2727號
聲  請  人  臺灣高等檢察署檢察官
受  刑  人  黃文燦



上列聲請人因受刑人數罪併罰有二裁判以上，聲請定其應執行之
刑（110年度執聲字第1173號），本院裁定如下：
    主  文
甲○○犯附表所示各罪所處之刑，應執行有期徒刑貳拾參年，併科
罰金新臺幣壹佰萬元，罰金如易服勞役，以罰金總額與壹年之日
數比例折算。
    理  由
一、聲請意旨略以：受刑人甲○○因違反槍砲彈藥刀械管制條例等
    數罪，先後經判決確定如附表，爰依刑事訴訟法第477條第1
    項、刑法第53條、第51條第5款、第7款聲請定其應執行之刑
     （按原聲請書附表編號2最後事實審判決日期欄誤載為「10
    8/06/19」，應更正為「106/09/13」，業經更正如本裁定附
    表）。
二、按裁判確定前犯數罪者，併合處罰之；又數罪併罰，有二裁
    判以上者，依刑法第51條規定，定其應執行之刑；而數罪併
    罰，分別宣告其罪之刑，宣告多數有期徒刑者，於各刑中之
    最長期以上，各刑合併之刑期以下，定其刑期，但不得逾30
    年；宣告多數罰金者，於各刑中之最多額以上，各刑合併之
    金額以下，定其金額，刑法第50條第1項前段、第53條、第5
    1條第5款、第7款分別定有明文。又罰金無力完納者，其刑
    罰之執行方式，依刑法第42條第1項、第3項之規定，採以10
    00元、2000元或3000元折算1日之標準易服勞役，但勞役期
    限不得逾1年。此乃因罰金易服勞役，係變更執行原罰金刑
    之處分為具有拘束人身自由內容之易服勞役，屬不利於受刑
    人之易刑處分。如數罪併罰，宣告多數罰金，定其應執行之
    金額，雖符合刑法第51條第7款「於各刑中之最多額以上，
    各刑合併之金額以下」之規定，惟其諭知易服勞役之日數，
    卻逾原數罪諭知易服勞役之總和，或逾1年之勞役期限，自
    屬惡化受刑人之地位，與數罪併罰定應執行刑應防止罪責失
    衡及不使受刑人更為不利之恤刑目的不符，且違反受刑人對
    於先前確定裁判宣告罰金如易服勞役折算期限之信賴利益保
    護，並使無資力完納罰金者，必須服較長期間之勞役刑，無
    異懲罰經濟上弱勢之受刑人，使其處於更不利之地位，自有
    違公平正義及罪刑相當之原則（最高法院110年度台抗字第9
    57號裁定意旨參照）。另數罪併罰，應依分別宣告其罪之刑
    為基礎，本於法定標準定其應執行之刑。參諸刑法第42條第
    6項規定「科罰金之裁判，應依前3項之規定，載明折算1日
    之額數」，明定易刑之標準，應由裁判之法院裁量並於主文
    內諭知。則數罪併罰，有二裁判以上，而依刑法第51條規定
    定其應執行之刑時，關於罰金易服勞役之折算，亦應依原確
    定判決所諭知之折算標準基礎定之，此為裁判確定效力之當
    然。而就罰金易服勞役之制度，於民國94年2月2日刑法修正
    公布（95年7月1日施行），增設第42條第4項「依第51條第7
    款所定之金額，其易服勞役之折算標準不同者，從勞役期限
    較長者定之」；第5項「罰金總額折算逾1年之日數者，以罰
    金總額與1年之日數比例折算。依前項所定之期限，亦同」
    之規定，乃「數罪併罰」中，有關罰金易服勞役折算標準之
    比較適用，以及罰金總額折算勞役期限逾1年之折算標準，
    此核與刑法第42條第3項係在規範法院諭知罰金刑之「個案
    」所裁量之折算標準，須其所科處罰金之總額，依新臺幣10
    00元、2000元、3000元折算結果，均逾1年之日數者，始得
    依刑法第42條第5項前段規定，以罰金總額與1年之日數比例
    折算之情形有別（最高法院107年度台非字第120號判決意旨
    參照）。
三、經查：受刑人甲○○因犯非法販賣可發射子彈具有殺傷力之槍
    枝等罪，經本院分別判處如附表所示之刑，並經確定在案，
    有各該判決書及本院被告前案紀錄表在卷可稽，且各罪均為
    裁判確定前所犯。核受刑人所犯附表編號1所示之罪為得易
    科罰金之罪，附表編號2、3所示之罪均為不得易科罰金之罪
    ，合於刑法第50條第1項但書之情形，依刑法第50條第2項規
    定，須經受刑人請求檢察官聲請定其應執行之刑，始得依第
    51條規定定之。茲檢察官依受刑人請求聲請定其應執行之刑
    ，有受刑人聲請定執行刑之臺灣新竹地方檢察署受刑人定執
    行刑或易科罰金意願回覆表附卷可憑。檢察官據此聲請定其
    應執行之刑，本院審核認聲請為正當。經審酌受刑人所犯附
    表編號1、2所示之罪所處之刑前經本院分別定其應執行有期
    徒刑1年、19年，各獲減有期徒刑4月、14年5月之利益，並
    斟酌受刑人所犯附表各罪分別為剝奪他人行動自由罪（3罪
    ）、非法販賣可發射子彈具有殺傷力之槍枝罪（3罪）、傷
    害罪（3罪）、恐嚇取財未遂罪（1罪）、持有第一級毒品純
    質淨重10公克以上罪（1罪）、非法持有可發射子彈具有殺
    傷力之槍枝罪（1罪）等罪，其為謀私利，非法販賣具有殺
    傷力之槍枝達16支，復擁槍彈自重，嚴重危害社會秩序，另
    恣意對他人恐嚇取財，更故意以硬物毆擊數名被害人頭部，
    致受害人等身心受創，又持有多量毒品；行為偏差，甚值非
    難，經權衡其犯罪類型及其犯罪情節所反應出之人格特性，
    並審酌行為人之責任與整體刑法目的及相關刑事政策，而對
    於受刑人所犯數罪為整體非難評價，就受刑人所犯各罪所處
    之有期徒刑及罰金刑，裁定定其應執行之刑如主文所示。又
    本院就併科罰金部分，定應執行罰金100萬元。而附表編號2
    、3所示之罪所宣告之罰金刑，依序為72萬元、80萬元，各
    罪易服勞役之折算標準，附表編號2為2000元折算1日、附表
    編號3為3000元折算1日，換算各該勞役期限，附表編號2為3
    60日（720000元÷2000元＝360日），附表編號3為266日（800
    000元÷3000元＝266.667日，未滿1日之零數不算）。依上開
    規定及說明，易服勞役折算標準，應以勞役期限最長之附表
    編號2判決所諭知之折算標準，即2000元折算1日，而其所折
    算之勞役期限達500日（0000000元÷2000元＝500日），已逾1
    年，故應諭知如易服勞役，以罰金總額與1年之日數比例折
    算。
四、依刑事訴訟法第477條第1項，刑法第53條、第51條第5款、
    第7款、第42條第4項、第5項、第50條第2項，裁定如主文。
中　　華　　民　　國　　110 　年　　7 　　月　　19　　日
　　　　　　　　　刑事第八庭　審判長法　官 陳世宗
　　　　　　　　　　　　　　　　　  法　官 呂寧莉
　　　　　　　　　　　　　　　　　  法　官 周明鴻
以上正本證明與原本無異。
如不服本裁定，應於收受送達後五日內向本院提出抗告狀。
                                    書記官 謝雪紅
中　　華　　民　　國　　110 　年　　7 　　月　　19　　日